【裁判字號】    97,聲再,1
【裁判日期】    970129
【裁判案由】    訴訟救助
【裁判全文】
臺灣高等法院臺南分院民事裁定  97年度聲再字第1號
再審聲請人  乙○○○
再審相對人  第一商業銀行股份有限公司新營分行
法定代理人  甲 ○ ○
上列當事人間給付借款聲請更正錯誤事件，聲請人聲請訴訟救助
，聲請人對於中華民國96年12月27日本院96年度聲字第87號確定
裁定提起再審，本院裁定如下：
    主  文
聲請駁回。
聲請訴訟費用新台幣壹千元由再審聲請人負擔。
    理  由
一、按裁定已經確定，而有第496條第1項或第497條之情形者，
    得準用本編之規定，聲請再審，民事訴訟法第507條定有明
    文。次按提起再審之訴，應於30日之不變期間內提起，民事
    訴訟法第500條第1項亦定有明文。當事人以有同法第496條
    第1項第1款適用法規顯有錯誤之情形提起再審之訴，應認此
    項理由於裁判送達時當事人即可知悉，故計算是否逾30日之
    不變期間，應自裁判確定時起算，無同法第500條第2項但書
    再審理由知悉在後之適用（最高法院70年台再字第212號判
    例參照）。本件再審聲請人聲請本件再審，係以本院96年度
    聲字第87號確定裁定具有民事訴訟法第496條第1項第1款適
    用法規顯有錯誤為再審理由，向本院聲請再審，依同法第49
    9條第1項之規定，專屬本院管轄。而原確定裁定係於96年12
    月27日宣判，因不得抗告而告確定。聲請人則於97年1月14
    日具狀向本院提起本件再審（見本院卷第1頁），依前開說
    明，並未逾30日之不變期間，併予敘明。
二、本件聲請再審意旨略以：聲請人僅擁有一19平方公尺畸零地
    ，價值為新台幣（下同）263,580元，且聲請人為一90高齡
    老人，每月只領3千元之老人年金，乃符合憲法第15條規定
    人民生存權及財產權應予保障。基本生活屬行政處分三權分
    立原則，與憲法第80條係規定法官需依據法律獨立審判，及
    司法院大法官會議釋字第115號理由書，普通法院與社會救
    助法所規定台北縣政府、土城市公所公告行政處分，土地及
    不動產未逾2,600,000元，動產未逾55,000元，每月生活費
    未逾9,509元者，為生活困窘之無資力者，應予訴訟救助。
    聲請人提出郵局存簿、財產及綜合所得資料，係為證明聲請
    人動產未逾55,000元，符合社會救助法所規定為生活困窘之
    無資力者，原裁定誤為郵政存簿不能證明生活困窘無資力，
    顯有錯誤，為再審理由，為此依民事訴訟法第496條第1項第
    1款提起本件再審等語。
三、按當事人提起再審之訴或聲請再審，雖聲明係對某件再審判
    決或裁定為再審，但審查其再審訴狀理由，雖指摘原確定裁
    判或前次之再審裁判如何違法，惟對該聲明不服之再審判決
    或裁定，則毫未指明有何法定再審理由，此種情形，可認為
    未合法表明再審理由，逕以其再審（再審之訴或聲請再審）
    為不合法駁回之。所謂表明再審理由，必須指明確定判決有
    如何合於法定再審事由之具體情事始為相當，倘僅泛言有何
    條款之再審事由，而無具體情事者，仍難謂已合法表明再審
    事由。既未合法表明再審事由，即為無再審之事由，性質上
    無庸命其補正（最高法院69年2月5日第三次民事庭會議決定
    (一)、61年台再字第137號判例意旨參照）。
四、經查：
  (一)按適用法規顯有錯誤者，得以再審之訴對於確定終局判決聲
    明不服；民事訴訟法第496條第1項第1款固定有明文。惟所
    謂適用法規顯有錯誤，係指確定判決就事實審法院所確定之
    事實而為之法律上判斷，有適用法規顯有錯誤之情形；又所
    謂確定判決適用法規顯有錯誤，係指確定判決所適用之法規
    ，顯然不合於法律規定，或與司法院現尚有效及大法官會議
    之解釋，或與本院現尚有效之判例顯然違反者而言；至於消
    極的不適用法規之情形雖亦包括在內，惟需消極的不適用法
    規顯然於判決之結果有影響者為限；茍事實審法院依卷內所
    附之證據資料加以取捨、判斷，而為事實之認定，縱令其認
    定事實錯誤、調查證據欠周、有漏未斟酌證物、取捨證據失
    當或判決不備理由等情事，當事人雖得據為提起上訴之理由
    ，究與所謂適用法規顯有錯誤之再審事由有間，尚不得提起
    再審之訴。且事實審法院認定事實之職權，無適用法規顯有
    錯誤之可言（最高法院60年台再字第170號、63年台上字第
    880號、63年台再字第67號、64年台再字第140號判例及同院
    71年度台再字第209號、93年度台再字第28號判決、司法院
    釋字第177號解釋參照）。
  (二)又，再審聲請人雖以原確定裁定有民事訴訟法第496條第1項
    第1款之再審事由為由，聲請提起本件再審。惟據再審聲請
    人提出之再審訴狀理由觀之，僅泛言有上開條款之再審事由
    ，而毫未指明有如何合於法定再審事由之具體情事，依首揭
    最高法院決議及判例意旨，難謂已合法表明再審事由。依上
    說明，本件聲請人之聲請再審，與再審要件不合，本件聲請
    為不合法。
五、據上論結，本件再審聲請，為不合法，爰依民事訴訟法第50
    2條第1項、第507條、第95條、第78條裁定如主文。
中    華    民    國    97    年    1    月     29    日
                  民事第四庭    審判長法  官  王惠一
                                      法  官  林永茂
                                      法  官  王浦傑
上為正本係照原本作成。
不得抗告。
中    華    民    國    97    年    1    月     29    日
                                       書記官  廖英琇


司法院資訊處製作；財團法人民間司法改革基金會備份。
